臺灣高等法院臺南分院民事判決　96年度再易字第22號
再 審 原告　乙○○○
再 審 被告　華南商業銀行股份有限公司台南分行
法定代理人　甲○○
上列當事人間請求侵權行為損害賠償事件，再審原告對於民國
96年6月26日本院96年度再易字第08號確定判決，提起再審之訴
，本院判決如下：
    主  文
再審之訴駁回。
再審訴訟費用由再審原告負擔。
    事實及理由
壹、程序方面：
一、按對於已確定之再審判決，民事訴訟法既無不得提起再審之
    訴之限制，即非不得提起再審之訴（最高法院民國﹝下同﹞
    53年度台上字第0986號判例參照）。次按提起再審之訴，應
    於三十日之不變期間內提起，而該不變期間係自判決確定時
    起算，但再審之理由知悉在後者，自知悉時起算，民事訴訟
    法第五百條第一項、第二項分別定有明文。次按當事人以有
    同法第四百九十七條規定，就不得上訴於第三審法院之事件
    ，除前條規定外，其經第二審確定之判決，如就足影響於判
    決之重要證物，漏未斟酌者，得提起再審之訴，應認此項理
    由於裁判送達時當事人即可知悉（最高法院70年台再字第02
    12號判例參照）。
二、本件再審原告以原再審確定判決（即本院96年度再易字第08
    號再審判決，以下稱原再審確定判決）具有民事訴訟法第四
    百九十六條第一項第十二款、第十三款及第四百九十七條之
    再審理由，對之提起本件再審之訴；經查原再審確定判決是
    否就足影響於判決之重要證物漏未斟酌之情事，因宣示判決
    時既非必須告知判決理由，當事人須於收受判決正本時始得
    確實知悉，而判決正本之送達，又需相當時日（民事訴訟法
    第228條、229條參照）；準此以言，本件再審原告係於民國
    九十六年六月二十九日收受「原再審判決」（見本院96年度
    再易字第08號卷第23頁），再審原告乃於同年七月三日具狀
    提起本件再審之訴（見本院卷第05頁），有本院之送達證書
    及民事再審狀各一份附卷可參，且經本院調取前揭九十六年
    度再字第八號卷宗查明無訛；則揆諸前揭說明，再審原告提
    起本件再審之訴，無論有無扣除在途期間，並未逾民事訴訟
    法第五百條第一項所規定三十日之不變期間，合先說明。
三、本院依職權調閱本院九十五年度上易字第二二七號（含臺灣
    臺南地方法院95年度訴字第879號及本院96年度再易字第8號
    ）請求侵權行為損害賠償事件之民事事件卷宗。
貳、實體方面：
一、本件再審原告起訴主張：
  (一)兩造確曾於九十年至九十二年間與九十三年協商達成協議，
    此從再審原告於八十五年至九十年十月，每月繳付本息新台
    幣（下同）三萬二千多元至四萬六千多元，而自九十年十一
    月起每月償還本金二萬元，至九十二年十月止，為期二年可
    知；又再審被告對於再審原告月付二萬元長達二年時間亦不
    催告或異議，應是等於完全承認協商結果。原再審確定判決
    就此並未斟酌，且若予以斟酌，將影響判決而有利於再審原
    告。
  (二)臺灣銀行於九十五年六月十三日函覆訴外人龍直方之函文所
    示：「‧‧經查台端於華南銀行貸款業於民國九十年間因財
    務困難協議分期攤還在案，‧‧」等語，可知此案已「協議
    分期攤還」，原再審確定判決未審酌此有利於再審原告之證
    據，顯屬不當。
  (三)又再審原告所請求乃除去妨害名譽信用的侵權行為損害賠償
    請求權，並非財產上損害賠償請求權，應可上訴至第三審。
    又兩造既已和解，已產生新的不成文契約，之前的法律關係
    豈能在所不問。故原再審確定判決有當事人發見未經斟酌之
    證物或得使用該證物，依民事訴訟法第四百九十六條第一項
    第十三款及第四百九十七條規定，得提起再審之訴，對確定
    判決聲明不服。
  (四)依上所述，爰依民事訴訟法第四百九十六條第一項第十二款
    、第十三款及第四百九十七條之規定，提起本件再審之訴；
    求為判決：(1)台灣高等法院台南分院九十六年度再易字第八
    號、原第一、二審確定判決，均廢棄。(2)再審被告應撤銷向
    財團法人聯合徵信中心於九十一年十一月一日陳報再審原告
    為催收戶之紀錄。(3)再審被告應降低借款利息為年息百分之
    ○‧二五。(4)再審被告應延長再審原告貸款期限至一百一十
    五年六月三十日。(5)再審被告應增加再審原告貸款額度二十
    萬元。
三、按依第四百六十六條不得上訴於第三審法院之事件，除前條
    規定外，其經第二審確定之判決，如就足影響於判決之重要
    證物，漏未斟酌者，亦得提起再審之訴；又當事人發現同一
    訴訟標的在前已有確定判決或和解、調解、或得使用該判決
    或和解、調解者；或當事人發見未經斟酌之證物或得使用該
    證物，得以再審之訴對於確定終局判決聲明不服；民事訴訟
    法第四百九十六條第一項第十二款、第十三款及第四百九十
    七條固分別定有明文。惟民事訴訟法第四百九十六條第一項
    第十三款所謂當事人發見未經斟酌之證物或得使用該證物，
    係指在前訴訟程序不知有該證物，現始知之，或雖知有此而
    不能使用，現始得使用者而言（最高法院32年度上字第1247
    號判例參照）；換言之，所謂發見未經斟酌之證物，係指前
    訴訟程序事實審言詞辯論終結前已存在之證物，因當事人不
    知有此或雖知之，而未能使用致未經斟酌，現始知之或現始
    能使用者而言。若在前訴訟程序事實審言詞辯論終結前已提
    出之證物，縱令原確定判決未加斟酌，亦無該款適用之餘地
    （最高法院81年度台上字第1034號判例參照）；且民事訴訟
    法第四百九十七條所謂重要證據漏未斟酌，係指前第二審言
    詞辯論終結前，已經存在並已為證據聲明之證據，而第二審
    並未認為不必要，而仍忽略證據聲明未為調查，或已為調查
    而未就其調查之結果予以判斷者而言。若已在前判決理由中
    說明其為不必要之證據或說明就調查之結果並不能為有利原
    告之事實判斷，則為已加斟酌，不得作為再審理由（最高法
    院29年度上字第0696號判例參照）。次按依民事訴訟法第四
    百九十六條第一項第十三款之規定，對原確定判決提起再審
    之訴，並未主張有何發現未經斟酌之新證物，或得使用該證
    物之情事，在程序上已有未合。且所指之情事於前訴訟程序
    第一、二審業已提出並經法院斟酌；即與發現未經斟酌之新
    證物，得依民事訴訟法第四百九十六條第一項第十三款規定
    提起再審之訴之規定不合（最高法院79年度台上字第1835號
    判決參照）。再者，當事人以發現未經斟酌之證物或得使用
    該證物為再審理由者，以該證物如經斟酌可受較有利益之裁
    判者為限，更屬當然之解釋。
四、本件再審原告係以：(一)兩造確曾於九十年至九十二年間與九
    十三年協商達成協議，因此再審原告於八十五年至九十年十
    月，每月繳付本息三萬二千多元至四萬六千多元，而自九十
    年十一月起每月償還本金二萬元，至九十二年十月止；而再
    審被告對於再審原告月付二萬元長達二年時間亦不催告或異
    議，應是等於完全承認協商結果；原再審確定判決就此並未
    斟酌，若予以斟酌，將影響判決而有利於再審原告。(二)臺灣
    銀行於九十五年六月十三日函覆訴外人龍直方之函文所示：
    「‧‧經查台端於華南銀行貸款業於民國九十年間因財務困
    難協議分期攤還在案，‧‧」等語，可知已「協議分期攤還
    」。原再審確定判決未審酌此有利於再審原告之證據，顯屬
    不當。(三)再審原告所請求乃除去妨害名譽信用的侵權行為損
    害賠償請求權，並非財產上損害賠償請求權，應可上訴至第
    三審。又兩造既已和解，已產生新的不成文契約，原再審確
    定判決有當事人發見未經斟酌之證物或得使用該證物之再審
    事由。爰引民事訴訟法第四百九十六條第一項第十二款、第
    十三款及第四百九十七條之規定，提起本件再審之訴。
五、惟查：
  (一)本院原再審確定判決就再審原告前揭所陳之(一)及(三)部分之抗
    辯及主張，已於原再審確定判決之事實及理由三中詳細說明
    其論據，並以：「‧‧經查再審原告提起本件再審之訴所持
    理由無非以再審被告已同意兩造間之協商和解，並主張依臺
    灣銀行之函文可證兩造間協商和解確實成立，及本院前審確
    定判決對於再審原告提出有利於再審原告部分之主張未加以
    斟酌並予廢棄云云。本院前審確定判決對於兩造間協商和解
    是否成立，亦於判決理由第四項中敘明：『上訴人（即再審
    原告）主張兩造間確有二次協商變更借款契約清償或延長貸
    款期限之事實，雖提出存摺影本為證。‧‧按上開存摺固載
    明上訴人於90年11月13日、90年12月26日、91年01月31日、
    91年3月1日、91年4月2日、91年5月2日、91年6月4日、91年
    7月3日、91年08月2日、91年9月2日、91年10月9日、91年11
    月8日、91年12月12日、92年01月10日、92年2月6日、92年3
    月10日、92年4月8日、92年5月12日、92年8月6日、92年8月
    19日、92年9月09日、92年10月9日各匯款二萬元；92年10月
    31日、92年11月28日、92年12月31日、93年2月2日各匯款二
    萬三千元；93年3月1日、93年4月1日、93年5月04日、93年6
    月7日、93年7月30日、93年8月23日、93年9月22日、93年10
    月22日、93年11月22日、93年12月22日、94年01月21日、94
    年2月22日、94年3月21日、94年4月21日、94年5月27日、94
    年06月23日、94年7月25日各匯款二萬八千元；93年5月12日
    、93年07月1日各匯款一萬五千元；94年12月5日匯款五萬元
    ；95年1月3日匯款三萬一千元；95年2月6日匯款二萬七千五
    百元予被上訴人（即再審被告，見前審本院卷第19至23頁）
    ，惟上開存摺僅能證明上訴人於前揭時日有繳納本息行為，
    並不能證明被上訴人確曾同意終止兩造於八十五年五月四日
    訂立之消費者貸款契約及八十五年七月十八日訂立之增補契
    約之約定，或同意將上訴人清償方式變更為「自90年11月間
    起至92年10月止，每月清償本息二萬元，及自93年03月起至
    94年09月止，每月清償本息二萬八千元」之情，上訴人此部
    分主張尚乏依據，委無足採。』」之調查結果予以判斷說明
    再審原告之辯稱為何不足採之理由；復經本院調閱本院九十
    六年度再易字第八號（包括本院95年度上易字第0227號、臺
    灣臺南地方法院95年度訴字第0879號）請求侵權行為損害賠
    償事件之民事事件卷宗查明屬實無訛。顯見原再審確定判決
    依卷內所附之證據資料予以審酌，加以取捨、判斷而為事實
    之認定，既已於原再審確定判決內詳為敘明其取捨、判斷之
    理由，自非不依證據而逕為判斷；亦無並未認為不必要，而
    仍忽略證據聲明未為調查，或已為調查而未就其調查之結果
    予以判斷者。因之，再審原告執此部分作為再審之事由，尚
    於法無據。
  (二)另再審原告前揭所陳之(二)部分之抗辯，姑不論此乃係對於原
    再審確定判決有關取捨證據、認定事實有所指摘，而不足採
    ；且原再審確定判決亦已於事實及理由三中詳細說明其論據
    ，並以：「‧‧況本件再審原告所稱發現漏未斟酌之重要證
    據即臺灣銀行95年6月13日銀融乙字第09500145361號函（見
    本院前審卷第28頁），為前訴訟程序事實審言詞辯論終結前
    即已存在之證物，並非原不知有此證物，或雖知有此證物而
    不能使用，核與民事訴訟法第四百九十六條第一項第十三款
    所謂『發見未經斟酌之證物或得使用該證物』之要件不符。
    」之調查結果予以判斷說明再審原告之辯稱為何不足採之理
    由；經本院究其內容，並無就已經存在並已為證據聲明之證
    據，而第二審並未認為不必要，而仍忽略證據聲明未為調查
    ，或已為調查而未就其調查之結果予以判斷者；亦無相互矛
    盾之情形。另民事訴訟法所謂證據漏未斟酌，係指前第二審
    言詞辯論終結前，已經存在並已為證據聲明之證據，而第二
    審並未認為不必要，而仍忽略證據聲明未為調查，或已為調
    查而未就其調查之結果予以判斷者而言。本件之前揭函文乃
    九十五年六月十三日由臺灣銀行函知「龍直方」先生（見本
    院卷第27頁），而龍直方先生則為再審原告在原確定判決第
    一、二審之訴訟代理人，顯然再審原告於原確定判決審理中
    即知有該證物存在，並非原不知有此證物，或雖知有此證物
    而不能使用；究之即與發現未經斟酌之新證物，得依民事訴
    訟法第四百九十六條第一項第十三款規定提起再審之訴之規
    定不合（最高法院79年度台上字第1835號判決參照）。另經
    本院核閱該函之內容，並不足以影響或動搖原確定判決所為
    認定之結果。則揆諸前揭說明，再審原告執此部分作為再審
    之事由，亦非有理。
  (三)另本件再審原告前已就本院九十五年度上易字第二二七號確
    定判決提起再審之訴，且經本院為駁回之判決，此有本院九
    十六年度再易字第八號判決書一份附卷可參（見本院卷第2
    至4頁）；茲再審原告就上開駁回再審之判決雖再提起再審
    之訴，惟按衡量其所舉證據資料，與其前揭再審之訴中所述
    者之理由相重複，且有者亦僅係對於原確定判決有關取捨證
    據、認定事實有所指摘；而此亦屬原審法院取捨證據、認定
    事實之職權行使範圍，復無違背社會上一般之經驗法則。又
    本院九十六年度再易字第八號請求侵權行為損害賠償事件，
    已就再審原告前揭所陳之(一)至(三)部分等主張與抗辯為何不足
    採，已於原確定判決事實及理由三中詳細說明其論據；況經
    本院核閱系爭確定判決此部分之理由，並無就已經存在並已
    為證據聲明之證據，而第二審並未認為不必要，而仍忽略證
    據聲明未為調查，或已為調查而未就其調查之結果予以判斷
    者之情形，亦與得聲請再審之事由顯不相符。
六、綜上所述，再審原告指摘原再審確定判決有民事訴訟法第四
    百九十六條第一項第十二款、第十三款及第四百九十七條所
    規定之就足影響於判決之重要證物漏未斟酌，或當事人發現
    同一訴訟標的在前已有確定判決或和解、調解、或得使用該
    判決或和解、調解者，或當事人發見未經斟酌之證物或得使
    用該證物之再審事由，向本院提起本件再審之訴，求予將原
    再審確定判決廢棄，准如再審聲明之所示，顯無理由。爰不
    經言詞辯論，逕以判決駁回之。
七、據上論結，本件再審之訴為無理由，依民事訴訟法第五百零
    二條第二項、第五百零五條及第七十八條，判決如主文。
中　　華　　民　　國　　96　　年　　12　　月　　5 　　日
                  民事第一庭    審判長法　官  林金村
                                      法　官　胡景彬
                                      法　官  張世展
上為正本係照原本作成。
不得上訴。
中　　華　　民　　國　　96　　年　　12　　月　　5 　　日
                                      書記官  吳秋賢
